最高法院刑事判決　　　　　　　　　　　　　　　　八十七年度台非字第一七二號
　　上訴人　最高法院檢察署檢察總長
　　被　告　甲○○○
右上訴人因被告侵占案件，對於台灣高等法院中華民國八十六年十二月十九日第二審
確定判決（八十六年度上易字第六九三二號，起訴案號：台灣台北地方法院檢察署八
十五年度偵緝字第五六六號），認為違法，提起非常上訴，本院判決如左：
    主  文
上訴駁回。
    理  由
非常上訴理由稱：「按已經提起公訴或自訴之案件，在同一法院重行起訴者，應諭知
不受理之判決，刑事訴訟法第三百零三條第二款定有明文，經查本件告訴人郭偉超曾
以被告甲○○○係從事珠寶首飾業，於民國七十八年九月間得知郭偉超手中有一對極
品翠玉手環待價而沽，向郭偉超表示其有適當之買主，願代為推銷，郭偉超乃委託被
告銷售，託售價為新台幣（下同）一百四十萬元，詎被告於取得手環後即音訊杳然，
或以尚未覓得適當買主為由搪塞，迨至八十二年一月八日為郭偉超尋獲後，被告始出
具一張一百四十萬元借據交與郭偉超收執，言明日後交還手環或交價款時，始取回借
據，惟仍不得要領，被告應涉有詐欺罪嫌等情為由，於八十三年四月十二日向台灣台
北地方法院提起自訴，經該院於同年十月十八日以八十三年度自字第四○六號刑事裁
定駁回自訴，嗣郭偉超提起抗告，復經台灣高等法院於同年十一月三十日以八十三年
度抗字第三九九號刑事裁定駁回抗告確定，此有台灣台北地方法院八十三年度自字第
四○六號、台灣高等法院八十三年度抗字第三九九號刑事裁定等影本在卷可稽，按自
訴與公訴之書狀程式不同，起訴書應記載被告所犯法條，自訴狀則不須記載被告所犯
法條，法院應依自訴人所訴之事實，自行認定被告是否成立犯罪，及被告應成立何項
罪責，上開被告從事珠寶業，向郭偉超取走翠玉手環未還之事實，既經郭偉超提起自
訴，並經法院判斷被告不成立犯罪而駁回自訴確定，被告即應免除就同一事實受重複
追訴審判之危險，乃郭偉超就上開事實改以侵占罪名提出告訴，檢察官並就該已提起
自訴之案件在同一法院重行提起公訴，揆之首揭規定，法院自應為不受理之判決，乃
原審竟為被告有罪之實體判決，自屬違法，案經確定，且於被告不利，爰依刑事訴訟
法第四百四十一條、第四百四十三條提起非常上訴，以資糾正。」等語。
按已經提起公訴或自訴之案件，在同一法院重行起訴，必係案件之同一，如非同一案
件，即無刑事訴訟法第三百零三條第二款之適用。經查自訴人郭偉超前以被告甲○○
○於民國七十八年九月間某日，在台中市市○路其所經營之珠寶公司內，看中一對「
翠玉手環」，自訴人即以一百四十萬元之價格託請被告銷售，當時並未出具任何字據
，詎料被告自此或不知下落，或以尚未覓得適當買主為由搪塞，迨至八十二年一月八
日為自訴人尋獲後，被告始出具一張一百四十萬元借據交與自訴人收執，言明日後交
還手環或交價款時，始取回借據，惟仍不得要領等情，而認被告涉犯刑法上詐欺罪嫌
，向台灣台北地方法院提起自訴，該院認被告被訴詐欺罪證據不足，以八十三年度自
字第四○六號裁定駁回自訴，並經台灣高等法院以八十三年度抗字第三九九號裁定駁
回自訴人之抗告在案。雖檢察官又於八十六年一月三十一日以八十五年度偵緝字第五
六六號將被告提起本件公訴，並經原審判處被告罪刑確定，但本件檢察官起訴之犯罪
事實為「被告從事珠寶首飾之買賣，係從事業務之人，於七十八年九月間某日，得知
郭偉超有一對翠玉手環價值不菲，待價而沽，乃向郭偉超表示其有適當之買主，願代
為推銷，與郭偉超議定代售該對翠玉手環，並約定售價逾一百四十萬元部分係屬酬勞
，詎被告取得該翠玉手環一對後，竟萌生歹念，意圖為自己不法之所有，將之據為己
有，侵占入己，迭經郭偉超催討，均予搪塞，逃逸無蹤」，有上開案卷可稽。查刑事
訴訟法上之自訴，雖自訴狀無庸記載被告所犯法條，法院於不妨害事實同一之範圍內
，得自由認定事實，適用法律，不能僅就自訴狀記載罪名審理。但刑法上詐欺罪與侵
占罪，其犯意及犯罪構成要件均不相同。次查，前一自訴案件，自訴人係以被告在取
得本件系爭「翠玉手環」之初，施用詐術使自訴人陷於錯誤，而涉詐欺罪嫌之事實提
起自訴。而檢察官則以被告於本件託售中，始萌生不法所有之犯意，將之易持有為所
有加以處分，而成立侵占事實，提起公訴，此項侵占之基本犯罪事實，與前自訴詐欺
案之構成事實顯有不同。前後二案並非同一案件，原判決於理由內亦已就此詳加說明
。非常上訴意旨以前後二案之犯罪事實同一，為同一案件，檢察官就已提起自訴之案
件在同一法院重行提起公訴，法院應為不受理之判決，原審竟為被告有罪之判決云云
，指摘原判決違法，難認為有理由，應予駁回。
據上論結，應依刑事訴訟法第四百四十六條，判決如主文。
中      華      民      國    八十七    年      六      月      四      日
                              最高法院刑事第五庭
                                  審判長法官  陳  錫  奎
                                        法官  王  德  雲
                                        法官  洪  清  江
                                        法官  吳  昆  仁
                                        法官  李  伯  道
      右正本證明與原本無異
                                              書  記  官
中      華      民      國    八十七    年      六      月      九      日
